【裁判字號】    98,交抗,2941
【裁判日期】    981221
【裁判案由】    違反道路交通管理處罰條例
【裁判全文】
臺灣高等法院交通事件裁定            98年度交抗字第2941號
抗  告  人
即異 議 人  甲○○
上列抗告人因違反道路交通管理處罰條例案件，不服臺灣桃園地
方法院98年度交聲字第1599號，中華民國98年11月20日第一審裁
定（原處分字號：交通部公路總局新竹區監理所桃園監理站98年
7月15日桃監裁字罰第裁52-DB0000000號），提起抗告，本院裁
定如下：
    主  文
抗告駁回。
    理  由
一、本案原審裁定以：抗告人即受處分人甲○○於民國98年7月
    7日（原審裁定書誤載為17日，應予補正）下午5時22分許，
    騎乘車牌號碼AX3-499號輕型機車，行經桃園縣大溪鎮○○
    路與民權東路133巷口處，遭桃園縣政府警察局大溪分局南
    雅派出所執勤警員攔檢，因異議人拒絕酒精濃度測試，有汽
    車駕駛人拒絕接受酒精濃度測試之違規行為，該警員遂以異
    議人有「違反道路交通管理處罰條例第35條第4項」之違規
    ，填製桃警局交字第52-DB0000000號舉發違反道路交通管理
    事件通知單當場予以舉發，並指定應到案日期為98年7月22
    日，因其拒絕簽收，乃載明「拒收拒簽」。抗告人於98年7
    月8日，向交通部公路總局新竹區監理所桃園監理站提起申
    訴，原處分機關仍認抗告人有上開違規行為，於98年7月15
    日以桃監裁字罰第裁52-DB0000000號裁決書，以異議人違反
    道路交通管理處罰條例第34條第4項、第67條第2項等規定，
    裁處罰鍰新臺幣6萬元，吊銷駕駛執照、3年內禁考；並應於
    98年8月14日前繳納罰鍰及繳送駕駛執照，逾期不繳納、繳
    送，罰鍰移送強制執行，並自98年8月15日起逕行註銷駕駛
    執照；駕駛執照吊（註）銷後，自98年8月15日起3年內不得
    重新考領駕駛執照。原審認原處分並無任何違誤，量罰亦甚
    妥適，異議為無理由，予以駁回。經本院調查結果，原審裁
    定認事用法均無不當，理由亦翔實，應予維持，並引用原審
    裁定書記載之理由（如附件原審裁定書）。
二、本案事證已明。抗告人仍執陳詞稱當時並無違規，原審以警
    員片面之詞，即作成裁定不當云云。惟查，證人即舉發之警
    員王苡、范銘光於原審調查時均稱：依法攔停並發現抗告
    人身上有濃厚酒氣，請同仁帶酒測器到現場，抗告人有要求
    喝水，也有讓抗告人喝水，等於抗告人喝完水後要求酒測，
    抗告人嘴裡雖說好，但都沒有積極動作（見原審卷第26頁反
    面、第27頁；第37頁反面）。且經原審勘驗抗告人拒絕接受
    酒經濃度測試之蒐證光碟1片，光碟內容顯示：警員有3次向
    異議人詢問是否接受酒測，並予以權利告知（告以拒絕酒測
    之法律效果），然異議人於警員第一次詢問是否接受酒測時
    ，以撥打電話或要求喝水之方式推託拒絕酒測；於警方第二
    次詢問是否接受酒測時，異議人仍未配合酒測，嗣員警第三
    次詢問是否接受酒測時，異議人雖有配合酒測，然由光碟錄
    影對話可知，異議人雖有含住吹管實施酒測9次，但始終未
    大力吹氣並於實施酒測時接手機2次，其中，員警曾多次要
    求異議人大力吹氣，並示範如何吹氣給異議人看，並讓異議
    人練習對手吹氣，是員警確實已給予異議人多次實施酒測之
    機會等情，有原審勘驗筆錄在卷可稽（參見原審卷第27頁反
    面至第30頁）。證人即員警王苡、范銘光於原審，以具結
    擔保其供述之真實性並在負擔偽證罪之心理處罰狀態下證述
    受處分人之違規情形。執勤員警王苡、范銘光，與受處分
    人不相識，應無誣攀之動機及必要，而證人王苡、范銘光
    於原審出庭作證以偽證罪責擔保其證言之真正，因查無任何
    證據足資證明警察有捏造事實違法取締之情事，且有蒐證光
    碟，本案違規事證已明，原處分機關據以裁罰並無不妥。抗
    告意旨仍執前詞，否認違規，而指摘原裁定不當，為無理由
    ，應予駁回。
據上論結，應依道路交通管理處罰條例第89條，道路交通案件處
理辦法第26條，刑事訴訟法第412條，裁定如主文。
中    華    民    國    98    年    12    月    21    日
                  刑事第一庭審判長法  官  葉騰瑞
                                  法  官  莊明彰
                                  法  官  王炳梁
以上正本證明與原本無異。
不得再抗告。
                                  書記官  陳佳伶
中    華    民    國    98    年    12    月    24    日
附件：
臺灣桃園地方法院刑事裁定            98年度交聲字第1599號
原處分機關  交通部公路總局新竹區監理所桃園監理站
異  議  人
即受處分人  甲○○  男  41歲（民國○○年○ 月○ 日生）
                    身分證統一編號：Ｚ000000000號
                    住桃園縣大溪鎮○○路102巷18之3號
上列異議人即受處分人因違反道路交通管理處罰條例案件，對於
原處分機關於民國98年7 月15 日以桃監裁字罰第裁52- DB00000
00號違反道路交通管理事件裁決書所為之處分，聲明異議，本院
裁定如下：
    主  文
異議駁回。
    理  由
一、原處分意旨略以：本件異議人即受處分人（下稱異議人）甲
    ○○於民國98年7 月17日下午5 時22分許，騎乘車牌號碼AX
    3-499 號輕型機車，行經桃園縣大溪鎮○○路與民權東路13
    3 巷口處，遭桃園縣政府警察局大溪分局南雅派出所執勤警
    員攔檢，因異議人拒絕酒精濃度測試，該警員遂以異議人有
    「違反道路交通管理處罰條例第35條第4 項」之違規，填製
    桃警局交字第52- DB0000000 號舉發違反道路交通管理事件
    通知單當場予以舉發，並裁明「拒收拒簽」，嗣經原處分機
    關於98年7 月15 日以桃監裁字罰第裁52- DB0000000號裁決
    書，以異議人違反道路交通管理處罰條例第34條第4 項、第
    67條第2 項等規定，裁處罰鍰新臺幣（下同）6 萬元，吊銷
    駕駛執照，3 年內禁考等語。
二、異議意旨略以：伊當天並無喝酒，伊是天生臉部曬黑，員警
    詢問是否有喝酒時，伊答沒有，因伊之前有酒駕紀錄，值勤
    員警乃請其他員警送酒測器過來進行酒測，伊有配合酒測，
    但因酒測器無反應，員警即認為伊不配合並開拒測單，爰依
    法聲明異議，請求撤銷原處分云云。
三、按汽車駕駛人拒絕接受酒精濃度測試之檢定者，處新台幣6
    萬元罰鍰，並當場移置保管該汽車及吊銷駕駛執照，道路交
    通管理處罰條例第35條第4 項定有明文。又汽車駕駛人，曾
    依第35條第4 項前段之規定吊銷駕駛執照者，3 年內不得考
    領駕駛執照，道路交通管理處罰條例第67條第2 項復有明定
    。
四、異議人雖以上情置辯。惟查：
（一）異議人於上揭時、地，因酒後駕車，為桃園縣政府警察局
      大溪分局南雅派出所警員要求受處分人配合實施呼氣中
      酒精濃度測試，並告知拒絕接受酒精測試之法律效果，惟
      異議人仍拒絕接受測試，有汽車駕駛人拒絕接受酒精濃
      度測試之違規行為，予以掣單舉發。嗣因異議人不服舉
      發，由原處分機關以受處分人拒絕接受酒精濃度測試之檢
      定，依道路交通管理處罰條例第35條第4 項、第條67第2
      項之規定，裁處罰鍰6 萬元，吊銷駕駛執照，3 年內禁考
      ，此有酒精測定紀錄表、舉發通知單、裁決書各1 份在卷
      可稽，此部分事實已堪認定。
（二）依證人即舉發之警員王苡於本院調查時結證稱：當時伊
      與范銘光是從民權東路直行，在文化路與民權東路的交叉
      路口，看到異議人從文化路左轉民權東路，伊等看到異議
      人紅燈左轉所以就加以攔查，後來在與異議人言談之中發
      現異議人講話有酒氣，伊等就表示要對他進行酒測，異議
      人也坦承有喝酒準備要返家，他請我們只要舉發闖紅燈部
      分就好，不要再開單酒駕部分，因為他才剛被處罰完畢，
      因為伊等沒有攜帶酒測儀器，所以就請派出所備勤人員送
      酒測儀器過來，這當中伊等就讓異議人休息15分鐘，異議
      人也有請朋友買水給他喝，全程都有錄音錄影，酒測儀器
      送過來時，剛好也過了十五分鐘，故伊等就開始對異議人
      執行酒測，異議人在酒測時，雖然好像有吹氣，但因異議
      人好像用牙齒堵住吹管，故酒測儀器完全無法感應，且異
      議人雖然嘴巴上說要接受酒測，但實際上並沒有很明顯的
      吹氣，且於酒測期間一直打電話干擾，希望伊等不要取締
      他的酒駕行為，後來伊等有對他為權利告知，也有告知他
      拒絕酒測的效果，但異議人還是沒有用力吹氣，所以伊等
      就開單舉發他拒絕酒測，伊先聞到異議人講話有酒氣，後
      來在等待酒測儀器送過來期間才想起異議人之前有被伊的
      同事查獲過等語（見本院卷第26頁反面、第27頁）。另證
      人即舉發之警員范銘光於本院調查時結證稱：異議人當天
      闖紅燈，伊等乃依法攔停並發現異議人身上有濃厚酒氣伊
      等便請同仁帶酒測器到現場，異議人有要求喝水，伊等也
      有讓異議人喝水，伊等於異議人喝完水後要求酒測，異議
      人嘴裡雖說好，但都沒有積極動作，酒測是由伊來測試依
      伊的習慣是伊會一手拿酒測器，一手感覺有無氣體吹出於
      異議人施以酒測時，伊並沒有感覺有氣體呼出，故伊覺得
      異議人只是做個動作，並沒有實際吹氣，而於攔停當時異
      議人有說伊有喝酒，但是後又否認，伊當時也有示範如何
      吹氣給異議人看等語（參見本院卷第37頁反面），是上開
      證人2 人就如何攔停異議人，如何請求異議人配合酒測等
      情，所為之證述互核相符，且衡諸情理，證人王苡、范
      銘光為執勤警員，因執行盤檢勤務偶然發現本件事件，復
      又到庭具結擔保供述之真實性，應無甘冒偽證罪責而設詞
      誣陷受處分人之動機，且由證人王苡、范銘光均能具體
      翔實地證述本件舉發經過，是其證詞應可採信。
（三）復經本院勘驗本件異議人拒絕接受酒經濃度測試之蒐證光
      碟1 片，且當庭提示予異議人並告以要旨，經異議人表示
      伊在吹氣時，伊都還沒完成，員警就把吹管拿走，伊有用
      力吹，伊沒有拒測，伊懷疑酒測器有問題云云。惟上開光
      碟內容顯示：警員有3 次向異議人詢問是否接受酒測，並
      予以權利告知（告以拒絕酒測之法律效果），然異議人於
      警員第一次詢問是否接受酒測時，以撥打電話或要求喝水
      之方式推託拒絕酒測；於警方第二次詢問是否接受酒測時
      ，異議人仍未配合酒測，嗣員警第三次詢問是否接受酒測
      時，異議人雖有配合酒測，然由光碟錄影對話可知，異議
      人雖有含住吹管實施酒測9 次，但始終未大力吹氣並於實
      施酒測時接手機2 次，其中，員警曾多次要求異議人大力
      吹氣，並示範如何吹氣給異議人看，並讓異議人練習對手
      吹氣，是員警確實已給予異議人多次實施酒測之機會等情
      ，有本院勘驗筆錄1 份在卷可稽（參見本院卷第27頁反面
      至第30頁），此外，本件之呼氣酒精測試器之檢定有效期
      限為1 年，而其有效期限至98年12月10日，有經濟部標準
      檢驗局呼氣酒精測試器檢定合格證書1 紙附卷可查（參見
      本院卷第42頁），足見上開酒測儀器有定期修繕、保養，
      並無故障乙事，且由證人2 人之上開證述可知，證人2 人
      於掣製本件舉發通知單前，已經合理懷疑異議人係酒後騎
      乘機車，始依法要求異議人進行酒精濃度測試，且執行警
      員已然踐行3 次告知配合酒精濃度測試之程序，而異議人
      仍不絕接受，則異議人有拒絕接受酒經濃度測試之事實，
      至為灼然。至證人即當時在場之江鴻興雖結證稱：伊有幫
      異議人買水，異議人買完水後伊有站在旁邊看，伊只看到
      異議人有吹氣，但伊是站在旁邊跟一些民眾觀看、聊天，
      故員警是否有示範吹氣給異議人看伊沒有注意，但伊有請
      異議人要跟員警配合等語（參見本院卷第38頁反面）。然
      拒絕酒測可分為積極不為配合及消極不為配合，其中積極
      不為配合乃自始未實施酒測，而消極不為配合則係雖表面
      上有實施酒測之行為，然卻以不正確之方式實施酒測（例
      如以舌抵住吹管或吹氣不夠用力等），而證人江鴻興當時
      乃與一般民眾在場觀看、聊天，是其雖有看到異議人實施
      酒測，但對於異議人是否確實配合實施酒測實無法僅由在
      旁觀看知悉，是其證詞自無法據為對異議人有利之認定，
      附此敘明。
（四）綜上，證人即警員王苡、范銘光既證述其親眼目睹異議
      人騎乘車牌號碼AX3-499 號輕型機車行駛於道路上，且旋
      即遭執行警員攔檢，而為「汽車（包含輕型機車）駕駛人
      」至明，且其後又有拒絕接受酒精濃度測試之檢定之事實
      ，是原舉發機關依法舉發並無違誤之處，是原處分機關援
      引上開規定裁處罰鍰6 萬元，並吊銷駕駛執照，且3 年內
      不得考領駕駛執照，洵無不當。從而，本件異議為無理由
      ，應予駁回。
五、據上論斷，應依道路交通管理處罰條例第87條第2 項、道路
    交通案件處理辦法第19條，裁定如主文。
中    華    民    國    98    年    11    月    20    日
                  交通法庭    法  官  石蕙慈
以上正本證明與原本無異。
如不服本裁定，應於裁定送達後5 日內向本院提出抗告狀。
                              書記官  李佳穎
中    華    民    國    98    年    11    月    23    日


司法院資訊處製作；財團法人民間司法改革基金會備份。
